臺灣高等法院刑事裁定
110年度毒抗字第535號
抗  告  人  臺灣新竹地方檢察署檢察官
被      告  戴昌武


上列抗告人因被告違反毒品危害防制條例案件，不服臺灣新竹地
方法院中華民國110年1月28日所為裁定(110年度毒聲字第34號)
，提起抗告，本院裁定如下：
    主  文
原裁定撤銷，發回臺灣新竹地方法院。
    理  由
一、聲請意旨以：抗告人即被告戴昌武(下稱被告)基於施用第二
    級毒品甲基安非他命之犯意，於民國108年9月24日上午7時
    許，在新竹縣關西鎮長壽橋下，以燒烤玻璃球方式，施用第
    二級毒品甲基安非他命1次。嗣於108年9月25日晚間9時許，
    在新竹縣橫山鄉橫山火車站前遭警攔查，當場在其持有之手
    機套内扣得海洛因殘渣袋1只，復經警採集其尿液送驗後，
    結果呈安非他命、甲基安非他命陽性反應而查獲等情。業據
    被告於警詢及偵查中自白在卷，復有詮昕科技股份有限公司
    108年10月9日出具報告編號00000000號濫用藥物尿液檢驗報
    告、新竹縣政府警察局毒品犯罪嫌疑人尿液採驗作業管制紀
    錄簿(檢體編號：J108090)影本各1份在卷可稽，是被告犯嫌
    堪以認定。核被告所為，係犯毒品危害防制條例第10條第2
    項之施用第二級毒品罪嫌，爰依毒品危害防制條例第20條第
    1項及觀察勒戒處分執行條例第3條第1項規定，聲請裁定將
    被告送勒戒處所觀察、勒戒等語。檢察官於原裁定駁回其聲
    請後，據上情，援引最高法院109年度台上字第3826號判決
    意旨，指摘原裁定不當，請求撤銷原裁定，更為適法之裁定
    等語。 
二、原裁定意旨略以：
(一)毒品危害防制條例第20條各項及第23條第2項規定，歷經92
    年7月9日修正公布，93年1月9日施行；97年4月30日修正公
    布，97年10月30日施行；109年1月15日修正公布，109年7月
    15日施行，關於施用毒品者之刑事處遇，除適用97年毒品危
    害防制條例規定之緩起訴處分外，分為⑴「初犯」，適用品
    危害防制條例第20條第1、2項規定觀察勒戒、強制戒治；⑵
    「初犯經觀察勒戒、強制戒治執行完畢釋放後3年『後』再犯
    」，適用毒品危害防制條例第20條第3項規定之觀察勒戒、
    強制戒治；⑶「初犯經觀察勒戒、強制戒治執行完畢釋放後3
    年『內』再犯」，適用毒品危害防制條例第23條第2項之規定
    依法追訴；⑷「三犯以上」，適用毒品危害防制條例第10條
    規定依法追訴(詳原裁定第1至7頁所載，餘略)。
(二)被告前於87年間因施用毒品案件，經臺灣新竹地方法院87年
    度毒聲字第297號裁定觀察勒戒後，因認無繼續施用毒品之
    傾向，於87年9月2日執畢出所，並經臺灣新竹地方檢察署檢
    察官87年度偵字第4643號為不起訴處分確定。又於89年間因
    施用毒品案件，經同法院以89年度毒聲字第537號裁定觀察
    勒戒後，因認有繼續施用毒品之傾向，經同法院以89年度毒
    聲字第1001號裁定施以強制戒治，嗣經同法院89年度毒聲字
    第2406號裁定停止戒治，於89年11月7日停止其處分出所，
    所餘戒治期間付保護管束，再經同法院90年度毒聲字第462
    號裁定撤銷停止戒治，並於90年11月17日強制戒治期滿，刑
    責部分則經同法院89年度竹北簡字第140號判決判處有期徒
    刑4月確定。又於90年間因施用毒品案件，經同法院90年度
    竹北簡字第200號判處有期徒刑6月確定。又於97年間因施用
    毒品案件，經臺灣桃園地方法院97年度毒聲字第977號裁定
    觀察勒戒後，因認有繼續施用毒品之傾向，經臺灣桃園地方
    法院98年度毒聲字第237號裁定施以強制戒治，於98年11月6
    日執行完畢出所，並經臺灣桃園地方檢察署檢察官98年度戒
    毒偵字第305號不起訴處分確定。又於100年間因施用毒品案
    件，經臺灣桃園地方法院100年度壢簡字第1413號判處有期
    徒刑4月確定。又於100年間因施用毒品案件，經臺灣新竹地
    方法院以100年度竹北簡字第660號判決判處有期徒刑5月確
    定。是被告本案施用毒品犯行，已屬「三犯以上」，依上開
    說明，抗告人即聲請人聲請將被告送勒戒處所觀察、勒戒，
    於法尚有未合，應予駁回等語，固非無見。
三、109年1月15日修正公布、同年7月15日施行之毒品危害防制
    條例（下稱本次修正之毒品危害防制條例）第20條第3項規
    定，修法理由已明載「施用毒品者具『病患性犯人』之特質，
    並參諸世界各國之醫療經驗及醫學界之共識，咸認施用毒品
    成癮者，其心癮甚難戒除，如觀察、勒戒或強制戒治執行完
    畢釋放後，三年後始再有施用第一級、第二級毒品之行為者
    ，足見其有戒除毒癮之可能，宜再採以觀察、勒戒方式戒除
    其身癮及以強制戒治方式戒除其心癮之措施，為能放寬觀察
    、勒戒或強制戒治制度之適用時機，以協助施用者戒除毒癮
    ，爰修正第三項」等旨，並未區分二犯、三犯或以上而異其
    法條適用，原裁定認本件被告係三犯以上，聲請人應依毒品
    危害防制條例第10條規定依法追訴，即有誤會，先予指明。
四、本次修正之毒品危害防制條例第20條第3項規定，犯第10條
    之罪於觀察、勒戒或強制戒治執行完畢釋放後，3年後再犯
    第10條之罪者，適用本條前2項之規定。上開所謂「3年後再
    犯」，只要本次再犯（不論修正施行前、後）距最近1次觀
    察、勒戒或強制戒治執行完畢釋放，已逾3年者，即該當之
    ，不因其間有無犯第10條之罪經起訴、判刑或執行而受影響
    ，有最高法院109年台上字第3826號判決意旨可參。經查被
    告前於87年間，因施用毒品案件，經法院裁定送觀察勒戒，
    因認無繼續施用毒品之傾向，於87年9月2日執畢出所，經臺
    灣新竹地方檢察署檢察官87年度偵字第4643號為不起訴處分
    確定；又於89年間因施用毒品案件，經法院裁定送觀察勒戒
    後，因認有繼續施用毒品傾向，再經法院裁定施以強制戒治
    ，於90年11月17日強制戒治期滿；又於97年間因施用毒品案
    件，經法院裁定送觀察勒戒後，因認有繼續施用毒品之傾向
    ，再經法院裁定施以強制戒治，於98年11月6日執行完畢出
    所，並經臺灣桃園地方檢察署檢察官98年度戒毒偵字第305
    號不起訴處分確定，此有本院施用毒品案件紀錄表、本院被
    告前案紀錄表、本院在監在押全國紀錄表、臺灣新竹地方檢
    察署檢察官89年度毒偵字第397號聲請簡易判決處刑書、臺
    灣桃園地方檢察署檢察官98年度戒毒偵字第305號不起訴處
    分書在卷可查，本件被告犯施用第二級毒品之時間為108年9
    月24日上午7時許，已在其最近一次強制戒治執行完畢日（9
    8年11月6日）後3年後，依照前揭說明，檢察官審酌 被告本
    案施用第二級毒品之犯罪情狀，依其調查結果，向原審法院
    聲請裁定觀察勒戒，即與本次修正之毒品危害防制條例第20
    條第3項、第1項規定(聲請書漏引第3項)及觀察勒戒處分執
    行條例第3條第1項規定相符，洵屬有據，原裁定循其所謂之
    毒品危害防制條例迭次修法意旨為其依據，認本件聲請觀察
    勒戒，與法不合，而駁回聲請人之聲請，自有未洽。
五、綜上所述，原裁定未細究上情，尚欠妥允，抗告人據此指摘
    ，自非無據，惟為兼顧被告之審級利益，爰將原裁定撤銷，
    並發回原審法院詳查後更為妥適之裁定。 
據上論結，刑事訴訟法第413條前段，裁定如主文。　　
中　　華　　民　　國　　110 　年　　4 　　月　　20　　日
                  刑事第二十一庭審判長法　官  許宗和
                                      法　官  黃玉婷
                                      法　官  黃惠敏
以上正本證明與原本無異。
不得再抗告。
                                      書記官  吳錫欽
中　　華　　民　　國　　110 　年　　4 　　月　　21　　日